臺灣高等法院臺南分院刑事判決　 94年度重上更(一)字第227號
上　訴　人
即　被　告　乙○○
指定辯護人　本院公設辯護人丙○○
上列上訴人因殺人未遂等案件，不服臺灣嘉義地方法院89年度訴
字第545號中華民國90年12月24日第一審判決（起訴案號：臺灣
嘉義地方法院檢察署89年度偵字第5599號），提起上訴，本院判
決如下：
    主  文
原判決關於乙○○部分撤銷。
乙○○傷害人之身體，處有期徒刑陸月，如易科罰金，以參佰元
折算壹日，鋸子一把沒收。
    事  實
一、甲○○係位於嘉義縣鹿草鄉重寮村「聖德宮」之廟祝，負責
    看管該廟，其與乙○○係屬同宗之親屬關係，平時甲○○對
    乙○○極為照顧，二人私交甚篤，乙○○平日甚喜杯中之物
    ，經常於酒後將其妻之衣物、家中之物品及他人之物品毀損
    、燒燬，及與他人發生爭執。嗣乙○○於民國（下同）八十
    九年八月二十四日下午七時三十分許（原判決載為十九時許
    ），於飲酒後精神耗弱之狀態下，駕駛車牌號碼ＲＷ－九六
    三○號自小貨車至聖德宮，將聖德宮內塑膠椅、跪拜用之椅
    子等物搬上前開自小貨車，惟為提前至聖德宮關閉廟門之甲
    ○○所見，甲○○因而制止乙○○將前開物品搬離，雙方因
    而發生爭吵，甲○○竟持瓶子毆打乙○○，致乙○○受有左
    側全頸部裂傷、左側頸背部裂傷、胸挫傷、左第九肋骨破裂
    、腹挫傷、頭及身體多處撕裂傷等傷害（甲○○因而經本院
    判處有期徒刑四月確定），乙○○因不甘被毆傷，竟基於傷
    害之犯意，自前開自小貨車內取出自有之鋸子一把，先往甲
    ○○臉部、手部揮砍三刀後，甲○○見狀欲行逃跑，乙○○
    仍於後追趕並不斷在後砍傷甲○○，造成甲○○受有左側第
    五掌開放性骨折、左額１８×１（深度）公分、左臉至左耳
    １５×３公分、左腋下１５×３公分、左乳下７×２公分、
    左手臂８×１公分、左下臂４×１公分、左腰腹５．５×４
    公分、左上臂５×１公分、肩胛下１５×２公分、左前胸７
    ×２公分等臉部及身體軀幹多處深切割傷等傷害，嗣甲○○
    跑回其位於嘉義縣鹿草鄉重寮村三鄰中寮二八號住處後，其
    子張乙翔始緊急將甲○○送醫急救。
二、案經甲○○及乙○○分別訴由嘉義縣警察局水上分局報請臺
    灣嘉義地方法院檢察署檢察官偵查起訴。
    理  由
甲、証據能力部分：
    被告以外之人於審判外之陳述，雖不符前四條之規定，而經
    當事人於審判程序同意作為證據，法院審酌該言詞陳述或書
    面陳述作成時之情況，認為適當者，亦得為證據。當事人、
    代理人或辯護人於法院調查證據時，知有第一百五十九條第
    一項不得為證據之情形，而未於言詞辯論終結前聲明異議者
    ，視為有前項之同意，刑事訴訟法第一百五十九條之五定有
    明文。查被害人甲○○警、偵訊、原審及本院上訴審之指訴
    ，被告及辯護人於本院審理時，均未爭執上開指訴之証據能
    力，檢、辯雙方又於本院準備程序期日同意引用被害人之指
    証（見本院更一審卷第五十二頁起至第五十三頁），揆之上
    開規定，自得為証據。
乙、實體方面：
一、訊據上訴人即被告乙○○固坦承平日與被害人甲○○私交很
    好，當天至聖德宮拜拜等情，惟否認有殺人犯意及準強盜之
    犯行，辯稱：其頭部有開過刀，當天喝酒不知道搬塑膠椅子
    及跪拜用椅子上車子之事，其不可能偷走塑膠椅子及跪拜用
    椅子云云。
二、經查：
  (一)被害人甲○○於警訊時指稱：「乙○○於八十九年八月二十
    四日十九時三十分許，在嘉義縣鹿草鄉重寮村聖德宮內，未
    經過我的同意，私自搬走廟內的東西，到他的小貨車上，我
    回家吃飯後，返回聖德宮看到此種情形，向他阻止，請他將
    東西放回廟裡，就這樣從他的車上拿出一支鋸子往我身上殺
    來，就這樣我頭部、手部、胸部、背部被他殺了十幾刀」等
    語（見警卷第五頁背面）；復於偵查中指稱：「（乙○○持
    冰鋸殺你的情形為何？）他先拿冰鋸朝我臉部、手部砍了三
    刀，我就轉身跑，結果他從後面追我．．．，他接著繼續追
    我，並且有再朝我背部、胸部、腰部砍十多刀，我血一直流
    流很多，我沿路喊救人，就跑回至我重寮村二十八號家中，
    我兒子張乙翔看到，趕快用車送朴子省立醫院，醫院說沒有
    那麼多外科人員，所以趕快轉院，才會轉到聖馬爾定醫院醫
    治。」等語（見偵查卷第十頁、第十頁背面）；又於原審審
    理時指稱：「那天是我看到他已經把椅子搬到車子放，我叫
    他搬回來，他不要，他有要打我的動作，我就說你不是說我
    對你最好，為何要打我，他就把手縮回去，後來我帶他到車
    處把東西拿回來，他從車子拿冰鋸來，先拿在頭頂上搖了二
    下，後來就往我頭上砍了十幾刀，我就繞著車子跑．．．。
    」等語（見原審卷第五四、五五頁）；於本院前審審理時指
    稱：「（當天你發現乙○○搬椅子墊子看到情形如何？）椅
    子墊子原都放在廟裡，我要去關廟門，他已搬完，拿鑼槌在
    廟裡敲桌子並大喊大叫。他搬出來的椅子墊子都疊好放在車
    上，我去關廟門之前不知他在廟裡敲敲打打，我告訴他不要
    亂了，否則明天又要跑派出所，他說好，我跟他說把椅子、
    墊子班（搬之誤）下來他走到車邊拿鉅（鋸）子砍我．．
    ．。」等語（見本院上訴卷第一一一頁）。經核被害人甲○
    ○前後就如何為被告乙○○持鋸子砍傷之情節前後指述一致
    ；再觀之被告與被害人甲○○夙無怨隙，被告又自承平日與
    被害人私交甚好一節，若本件非因被告將該廟內之椅子搬到
    車子放，因被害人制止因而引起本件事端，被告並有持鋸子
    傷害被害人，被害人實無設詞誣指被告之理。另證人即被告
    甲○○之子張乙翔於偵查中亦證稱：「當時是晚上七點多，
    我看見我父親跑回家中全身都是血，他叫我趕快送他去醫院
    ，他說他是被乙○○拿鋸子砍殺的．．．。」等語（見偵查
    卷第十一頁）；而證人張百勝於原審調查時證稱：「我們問
    人家又拍照後來有循血到甲○○家．．．」等語（見原審卷
    第一一九頁），亦核與被害人甲○○所指述受傷情節相符。
    且從警方於案發後於現場所拍攝附於原審卷（第一五二至一
    五三頁）之照片六張顯示，被告乙○○所有之ＲＷ－九六三
    ○號自小貨車確實堆有塑膠椅等物品停放於聖德宮前，被告
    就此又供明在卷，足見被害人係因被告將該廟內之椅子搬到
    車子放，因被害人制止因而引起本件事端，並為被告持鋸子
    傷害，可堪認定。至於被告雖於本院前審審理時，推稱其當
    時因喝酒，且頭部開過刀，故其不知道云云。然觀之被告乙
    ○○於警訊時自承：是被告甲○○先持瓶子毆打其，其再持
    冰鋸砍殺甲○○等語（見警卷第三頁背面）。被告乙○○於
    警訊時既能具體坦承其持鋸子攻擊被害人甲○○，則其於本
    院前審審理時全部推諉因酒精與頭部開刀等因素而不復記憶
    ，顯係畏懼刑責制裁而臨訟更詞之舉，並不足採。
  (二)又查，被害人甲○○因被告乙○○持鋸子追砍，而受有左側
    第五掌開放性骨折，左額１８×１（深度）公分、左臉至左
    耳１５×３公分、左腋下１５×３公分、左乳下７×２公分
    、左手臂８×１公分、左下臂４×１公分、左腰腹５．５×
    ４公分、左上臂５×１公分、肩胛下１５×２公分、左前胸
    ７×２公分等臉部及身體軀幹多處深切割傷等傷害，亦有聖
    馬爾定醫院九十年二月二十二日（九○）惠醫字第○一七二
    號函一份附於原審卷（第五一頁）可參，益足証被害人甲○
    ○因被告乙○○持鋸子攻擊，致受有上開傷害。
  (三)再查，被告雖持鋸子傷害被害人，但係因被害人先持酒瓶毆
    打被告乙○○，又據被告乙○○於警訊時供稱：「甲○○可
    能有制止我，可能我不聽他的話，但我記得是他動手拿東西
    打我，致我受傷流血，所以我才會反抗．．．。」「是甲○
    ○先持瓶子毆打我．．．。」等語（見警卷第二頁、第三頁
    背面）；而於原審調查時復指稱：「華濟醫院剪頭髮的人說
    有玻璃碎片，所以我才知道是瓶子打的。」等語（見原審卷
    第九一頁）。而證人即被告乙○○之妻蔡風陣於原審調查時
    亦證稱：「我回去時他（指被告乙○○）的頭皮都流血，流
    到肩膀。」等語（見原審卷第一○九頁）。另證人即當日至
    現場處理之警員張百勝於原審調查時證稱：「我們去聖馬爾
    定回來以後，才去乙○○家，當時乙○○頭還在流血，當時
    已經十點多了，乙○○躺在雙人床的下床，當時他都頭一直
    在流血，我們就請他太太送他去醫院．．．。」等語（見原
    審卷第一一一頁）。證人張百勝於原審調查時另證稱：「（
    你到聖德宮時有無看到玻璃碎片？）我事情發生後，我第一
    次去聖德宮，就有看到酒瓶的玻璃碎片，應該是有二、三支
    的玻璃碎屑。」等語（見原審卷第一一九頁）。證人石雅禎
    於原審調查時亦證稱：「（你幫他理髮時發現什麼？）有玻
    璃碎片，我只記得推刀壞掉，因為弄到玻璃，有大塊及小塊
    ，小塊比米小，大塊比紅豆大．．．。」「（你有無跟醫生
    講及護士說？）沒有，我只是跟乙○○說你頭髮裡面都是玻
    璃，我沒有把它拿出來給乙○○看，我就把他連頭髮包一包
    丟掉，當天他的頭髮並沒有全部剃掉，只是剃的比較短，我
    有幫他把全部的玻璃清掉，因為我有幫他洗頭。」等語（見
    原審卷第一○八頁、第一○九頁）；復於本院前審調查時證
    稱：「（你是不是在華濟醫院幫病人理髮？）是。」「（八
    十九年八月二十四日晚上七時左右，乙○○拿鉅子砍殺甲○
    ○受傷後，送華濟醫院住院治療，你幫誰理髮？（當場指認
    乙○○、甲○○））乙○○。」「（當時乙○○有無受傷？
    ）頭部有。」「（你替乙○○理髮時，有沒有發現玻璃碎片
    ？）有。」「（玻璃碎片在何處發現？）頭髮裡面。」「（
    是不是瓶子的？）不知道。」「（傷是不是被玻璃弄傷的？
    ）不知道。」「（當時你在乙○○的頭髮發現碎片多不多？
    ）不少，我的電推刀，刀片壞掉。」「（你是把乙○○的頭
    髮剃光還是剪短？）用電推刀推短。」「（乙○○頭上的玻
    璃是不是你告訴他？）我說你頭上怎麼有玻璃。」「（你在
    何處做過證？）嘉義地院。」「（你在原審之供述實在？（
    提示原審九十年十一月二日訊問筆錄））實在。」「（你當
    時在乙○○的頭上弄到的玻璃有大塊及小塊，小塊比米還小
    ，大塊比紅豆還大？）對。」「（當時你是不是告訴他你頭
    髮有玻璃？）我用推刀推到玻璃，我就直接說你頭上有玻璃
    。」「（玻璃大塊小塊在頭上何處？）頭髮裡面。」「（有
    沒有插在頭皮裡？）他頭髮多，一直推，推時有玻璃聲。」
    「（這些玻璃碎片是不是都在傷口及傷口附近？）傷口用紗
    布包起來，玻璃在頭髮裡。」「（玻璃碎片是不是都在包起
    來的紗布附近？）是。」「（你替乙○○理髮時有沒有用剃
    刀？）沒有，全部用推刀。」（見本院上訴卷第七十頁起至
    第七十五頁）。則以本件案發前被告乙○○僅在案發現場搬
    動物品及以搥打桌子，並未有任何因酒醉而持玻璃瓶自傷之
    行為，而案發現場又僅有被告乙○○與被害人甲○○二人，
    二人亦因爭執而發生衝突，被告乙○○事後並有受傷，以及
    被告乙○○頭上與現場地上又都留有玻璃瓶碎片等情觀之，
    被害人以玻璃瓶毆打被告乙○○之事實應可認定。此外，被
    告雖因被害人先持酒瓶毆打，被告始持鋸子攻擊被害人，然
    被害人於被告持鋸子攻擊時，已無繼續再為侵害之行為，乃
    被告竟於持鋸子攻擊被害人三刀後，仍繼續追擊被害人，業
    據被害人於偵查中指明在卷（見偵查卷十頁），足見被告持
    鋸子攻擊時，被害人之侵害行為已停止，則被告再持鋸子攻
    擊被害人，自難認有何【正當防衛】。
  (四)被害人甲○○雖指述被告乙○○持鋸子追砍其時，有喊「讓
    你死」（見偵查卷第十頁、原審卷第五五頁）；並一再指稱
    被告乙○○持鋸子【砍殺伊】之情；另証人張乙翔於偵查中
    亦証述被害人說係為被告【砍殺】，似認被告乙○○有【殺
    人之犯意】。但被告一再堅詞否認有殺人之犯意，及曾喊「
    讓你死」之詞。且查被告乙○○雖以極具侵害性之鋸子砍向
    被害人甲○○多刀，然由前揭聖馬爾定醫院函所顯示之被害
    人甲○○之部位及深度，尚難看出被告乙○○於下手時有致
    被害人甲○○於死之程度；復參酌附於原審卷附（第二四至
    二五頁）之聖馬爾定醫院八十九年十一月三十日（八九）惠
    醫字第一一八一號函所附之急診時照片七張所攝，被害人甲
    ○○為被告乙○○砍傷之部位，均非重要而致命之部位，亦
    未傷及內臟及重要血管，其砍傷方式均為以刀劃過並非直接
    刺入。而聖馬爾定醫院八十九年十一月十一日（八九）惠醫
    字第一一一○號函雖稱：「患者甲○○於八十九年八月二十
    四日二十時二十四分至本院急診，因身上傷口持續流血，故
    緊急送開刀房於二十一時五十八分其血壓為８６／４４ｍｍ
    ＨＧ，至手術房麻醉時血壓為８３／５６ｍｍＨＧ，因有失
    血性休克，如延誤就醫，當然有致死之可能，送醫治急診時
    ，血壓已持續下降，此符合生命垂危之定義．．．。」。由
    該函意旨可知，被害人甲○○之傷勢須延誤就醫，方有致死
    之可能。而本案發生之時間為十九時三十分，被害人甲○○
    送至聖馬爾定之時間為二十時二十四分，然聖馬爾定醫院所
    記錄之二次血壓卻係於二十一時五十八分及該時點以後，並
    以之認定被害人甲○○血壓持續下降而符合生命垂危之定義
    。惟由聖馬爾定醫院所記錄被害人甲○○血壓之時間點既與
    本案發生之時間點有二小時二十八分左右之差距，及由被害
    人甲○○於被告乙○○持鋸子攻擊受傷後，尚能步行回家求
    援等情觀之，被害人甲○○在案發時是否已陷入生命垂危之
    狀態，尚非無疑；此外，由上開救治之時間及被害人於案發
    後係返家求援等情觀之，上開醫院函所載「被害人有生命垂
    危」之情，或係因遲誤處理其傷勢所致，尚難以上開醫院函
    所載，即認被害人係因遭被告乙○○持鋸子砍傷致陷於生命
    垂危之情狀。另參以被害人甲○○於原審調查時指稱：「（
    你和被告乙○○平時交情如何？）他還沒有殺我以前，我對
    他很好，他要去越南沒有錢，我還拿錢給他，我對他好他也
    知道．．．還沒有砍我之前，我不覺得他會殺我．．．。」
    等語（見原審卷第九三至第九四頁）。被告乙○○於原審調
    查時亦供稱：「（以前與甲○○的感情是否很好？）對。」
    等語（見原審卷第一四七頁），由此可知二人平日感情非差
    ，並無任何深仇大恨及其他足使被告乙○○產生殺害被害人
    甲○○動機之嫌隙。且於本院前審審理時，被害人甲○○亦
    指稱：「（當天你發現乙○○搬椅子墊子看到情形如何？）
    椅子墊子原都放在廟裡，我要去關廟門，他已搬完，拿鑼槌
    在廟裡敲桌子並大喊大叫。他搬出來的椅子墊子都疊好放在
    車上，我去關廟門之前不知他在廟裡敲敲打打，我告訴他不
    要亂了，否則明天又要跑派出所，他說好，我跟他說把椅子
    、墊子搬下來他走到車邊拿鋸子砍我，他並沒有說搬椅子墊
    子，我跟他說話時他有喝酒但酒味沒有很重，還笑笑跟我說
    話。」等語（見本院上訴卷第一一一頁）；足見被告乙○○
    為被害人甲○○發現搬移物品時，被害人甲○○僅要求被告
    乙○○不要再胡鬧，應將物品搬回原處，並非欲將被告乙○
    ○扭送法辦，衡情被告乙○○亦無產生殺人動機之狀況。綜
    上所述，被告乙○○並無殺人之犯意，而係因被害人持瓶子
    毆打被告，被告始基於傷害之犯意，持鋸子傷害被害人，可
    堪認定。
  (五)至於最高法院本次發回要旨以【原判決事實欄所載，被告持
    其所有之鋸子，先往甲○○臉部、手部揮砍三刀後，甲○○
    欲逃跑，被告仍於後追趕並不斷在後砍甲○○，致甲○○之
    臉部及身體軀幹多處深切割傷，其中左臉至左耳有十五〤三
    公分，左額有十八〤一公分之切割傷等情，而依甲○○之受
    傷照片，臉部之二處切割傷，其中額頭一處之傷口已接近左
    眼，左臉之切割傷傷口既長又深（見第一審卷第二十五頁）
    ，此二處之切割傷既係被告最初對準甲○○揮砍所致，則被
    告是否有毀敗甲○○之眼睛視能及毀其容貌之重傷犯意】等
    情。惟被告乙○○堅詞否認有使被害人【重傷之犯意】；且
    查，被害人除受有上開臉部之傷害外，另身體軀幹亦有多處
    傷害，另被告與與被害人二人平日感情非差，並無任何深仇
    大恨及其他足使被告乙○○產生殺害或重傷被害人甲○○動
    機之嫌隙；而本件係因被告將該廟內之椅子搬到車子放，被
    害人出面制止因而引起本件事端，當時被害人並無將被告扭
    送法辦之情事，又均如前述，顯見被告並無重傷之犯意，亦
    可認定。
  (六)本案經原審將被告乙○○送往行政院衛生署嘉義醫院（下簡
    稱嘉義醫院）鑑定案發時之精神狀況認為：「．．．張員自
    當兵開始有喝酒習慣，雖然不會一個人獨飲，不喝酒也沒有
    戒斷症狀，但常在酒後大呼小叫或鬧事，與朋友或外人都會
    起衝突，過去並常發生完全忘記喝酒後所做或所發生的事情
    ，由上觀之，張員為慢性酒精濫用之病人，雖無酒精依賴或
    酒精性幻覺等病症，但在大量飲酒後，有時也會發生酒精中
    毒之病症．．．至於案發經過，張員自述與被害人甲○○交
    情很好，是同村又同祖先，甲○○曾借錢給他，也曾請他去
    酒店喝酒，二人沒有冤仇。八十九年八月二十四日當天下午
    ，他先與友人在海產店喝了玉泉酒，隨後又去卡拉ＯＫ喝了
    海尼根等啤酒，之後就完全失去記憶了。張員對自己如何去
    卡拉ＯＫ沒有印象，因為自己的車子早上就送去保養廠；唱
    卡拉ＯＫ時只記得人很多，有公所的人，唱完自己怎麼出來
    的也不知道，不記得自己怎麼去修車廠，也不記得如何將車
    子開回家，開回家後又如何去廟裡，如何與甲○○發生衝突
    ，自己是完全沒有印象．．．；綜觀上述，張員有酒精濫用
    習慣已數十年，並經常於酒後與人發生糾紛，案發當天，大
    量飲酒後，喪失對外界之知覺、理會、現實判斷等能力，而
    犯下本件殺人未遂案件，事後對當時情節完全忘記，其犯案
    時，精神狀態應達心神喪失之程度．．．」等語，此有該院
    九十年十月九日（九十）嘉總醫字第四一二七號函所附之鑑
    定報告一份附於原審卷（第七五至七八頁）可參。另被告乙
    ○○於本院前審審理時雖亦供稱：「（你是不是因不甘被毆
    傷，從你所駕駛的自小貨車拿出壹把二尺長冰鋸朝甲○○的
    臉部、手部砍三刀，甲○○轉身逃跑，你在後追殺，並邊喊
    「讓你死」，再往甲○○的背部、胸部、腰部等揮砍，致甲
    ○○受有左側第五掌開放性骨折，左額１８×１（深度）公
    分、左臉至左耳１５×３公分、左腋下１５×３公分、左乳
    下７×２公分、左手臂８×１公分、左下臂４×１公分、左
    腰腹５．５×４公分、左上臂５×１公分、肩胛下１５×２
    公分、左前胸７×２公分等臉部及身體軀幹多處深切割傷等
    之輕傷害？）我喝一些酒，頭部有開刀過，我不知道。」云
    云（見本院上訴卷第一三八頁）；另於原審調查時供稱：「
    （你是幾點去華濟醫院？）我不清楚。」「（你是如何去到
    聖德宮？）我不知道。」「（你是幾點喝酒的？）當天中午
    十二點多，我開車去修理，遇到朋友，朋友約我去喝酒，我
    車子開去斜對面車行修理。我先去修理然後才去喝酒，後來
    又去卡拉ＯＫ，在卡拉ＯＫ又有喝酒，然後我就不知道了。
    」「（何人送你去醫院的？）我太太叫何人送去我不知道。
    （」「你如何從聖德宮回家？）不知道。」「（椅子？）我
    不知道．．．。」云云（見原審卷第八九至九十頁），並於
    原審調查時另供稱：「（你當天如何從聖德宮回家？）我也
    不知道」「（你有無從華濟醫院先回家再去聖馬爾定？）我
    忘記了．．．。」「（你如何去聖馬爾定？）我也不知道我
    如何去的．．．。」「（你有無自己坐車子去醫院？）我不
    知道．．．。」「（你自己有無去開車子回來？）我不知道
    ．．．」「（你從聖馬爾定醫院再轉華濟醫院有無看到車子
    ？）我不知道．．．。」云云（見原審卷第一一五頁）。惟
    被告乙○○於警訊時供稱：「我是有將那些桌椅桌墊搬上我
    的小貨車。．．．但我記得是他先動手拿東西打我，致我受
    傷流血，所以我才會反抗．．．是甲○○先拿瓶子毆打我，
    我再持冰鋸砍殺他，我沒有說要殺死他的話．．．。」等語
    （見警卷第二頁及第三頁背面）；其於原審調查時則稱：「
    是他先打我的，應該是用瓶子打我的，我是用鋸子不是用冰
    鋸．．．」等語（見原審卷第五四頁）及「我本來去華濟醫
    院，華濟醫院不幫我縫，後來轉聖馬爾定醫院，我就稍微清
    醒。」等語（見原審卷第九二頁）；於本院前審審理時亦供
    稱：「我沒有要殺他，他先打我，我才打他。」等語（見本
    院上訴卷第一一一頁）。由上述被告乙○○之供詞，足佐被
    告乙○○於原審調查與本院審理時，以及於嘉義醫院醫師鑑
    定時，所辯稱其對案發經過完全不復記憶，應屬不實。另查
    ，經原審向聖馬爾定醫院函詢關於被告乙○○之傷勢來函稱
    ：「病患乙○○於八十九年八月二十五日凌晨○時十分至本
    院急診，自述與他人吵架，被人以酒瓶子砸傷，先至華濟醫
    院診治，但因遲遲未將傷口縫合處理，故憤而轉至本院．．
    ．」等語，此有該院八十九年十一月十一日（八九）惠醫字
    第一一一○號函一份附於原審卷（第十五頁）可參；暨被告
    乙○○至聖馬爾定醫院時皆得描述案發之源由、經過，其於
    原審調查時、本院前審審理時及嘉義醫院鑑定時皆辯稱其對
    於案發經過完全不記得，應係脫免卸責之詞；復參酌被告乙
    ○○前開鑑定報告，既係因被告乙○○自稱對案發當時狀況
    毫無印象為判斷之基準，而其來源僅為被告乙○○片面之詞
    ，而被告乙○○所言，又與事實不符，已如前述，自難據此
    認定被告乙○○於案發時已陷於心神喪失。另查，被告乙○
    ○於案發後至華濟醫院就診，於八十九年八月二十四日二十
    一時十五分，測得之血液酒精濃度為１９９ｍｇ／ｄｌ，此
    有華濟醫院八十九年十月二十五日華（圖）字第八九一○二
    五一一號函及九十年十一月八日華（圖）字第九○一一○八
    ○五號函各一份附於原審卷（第十四頁、第一三一頁）可佐
    ，復依國立臺灣大學醫學院函所附意見認為：「以人體血液
    酒精濃度消減速度，由每小時減少１５至２０ｍｇ／１００
    ｄｌ：：：。」（見原審卷第一七九頁），本案案發時為八
    十九年八月二十四日十九時三十分，距華濟醫院為被告乙○
    ○測量血液酒精濃度之時間約為一小時四十五分，故案發時
    被告乙○○之血液酒精濃度約為２２５．２５至２３４ｍｇ
    ／１００ｄｌ間，另依卷附血液酒精濃度與認知行為功能的
    關係表，酒精濃度二○○至三○○毫克／百毫升，可能之認
    知行為障礙為「眼球震顫；說話不清；失憶」之狀況（見原
    審卷第一八○頁），經本院函詢臺北醫學大學附設醫院「酒
    精濃度二○○至三○○毫克／百毫升，可能之認知行為障礙
    『眼球震顫、說話不清、失憶』之狀況，是否已達『精神耗
    弱』或『心神喪失』之程度？」，經該院函覆：「酒精濃度
    若達二○○至三○○毫克／百毫升，理論上均會影響心智功
    能，可能達精神耗弱，但是否達心神喪失則難斷定，且個案
    的心智狀態應依據其他的症狀綜合以判斷，只以血液酒精濃
    度應是參考值。」，此有該院九十一年五月十七日校附醫歷
    字第一二七九號函所附查詢意見會簽表一份附於本院卷可查
    （見本院上訴卷第一二七頁），是以被告乙○○當時體內血
    液酒精濃度，可能導致精神耗弱之情況。復參酌被害人甲○
    ○指述被告乙○○於案發前確有拿鑼槌在廟裡敲桌子並大喊
    大叫之異常舉動，業據被害人甲○○於本院前審審理時陳述
    在卷（見本院上訴卷第一一一頁），以及與被害人甲○○明
    明係好友，僅因被害人甲○○要其將物品返還而持鋸子砍傷
    甲○○等情，其是非分辨及行動控制之能力顯然較常人為低
    ，是其案發之時之精神狀況應屬精神耗弱無疑，惟既然無任
    何證據足認被告乙○○本有傷害甲○○之犯意，自無法認定
    被告乙○○乃欲利用精神耗弱之情形犯之。
  (七)被告乙○○雖將聖德宮內塑膠椅、跪拜用之椅子等物搬至其
    小貨車上，然一再否認有何竊盜之情（見本院上訴卷第四十
    七頁起至第四十八頁、本院更一審卷第五十一頁）；再參諸
    被告乙○○喝酒後將上開物品搬至車上，尚於現場拿鑼槌敲
    打桌子並大喊大叫等情，如被告乙○○確係欲偷竊上開物品
    ，則其將物品搬至車上後，自應立即離開現場以免遭他人發
    現，豈有繼續逗留現場並製造聲響以引人注意之理，是被告
    乙○○辯稱其並無竊盜之意等語，應可信採。另前開為被告
    乙○○移至貨車上之物品，雖嗣遭人運往嘉義縣鹿草鄉○○
    村○路旁之斜坡焚燒，另據證人即聖德宮之主任委員張昆林
    於原審調查時證稱：「我們村子裡的人向我說聖德宮的椅子
    被人家載到農路去，有一張桌子跟跪拜的椅子有燒到，我就
    去派出所報案，跟張百勝說」（見原審卷第九七頁）。證人
    即警員侯柔丞於原審調查時亦證稱：「我到現場看到在一個
    斜坡上有寺廟的椅子，有被燒的痕跡，我先載回派出所後村
    長來認領回去．．．。」等語（見原審卷第一三五頁）。然
    被告否認有燒燬上開椅子之事實，雖証人即被告乙○○之妻
    蔡風陣於原審証述【聖德宮的東西為人燒燬，極有可能為乙
    ○○所為】等語（見原審卷第一四六頁）；惟蔡風陣並非在
    場親見，其証言顯係臆測之詞，並無証據能力，自難據為認
    定前開毀損行為係被告乙○○所為；再被告乙○○亦非基於
    將前開物品燒燬之意圖而搬往車上，從而上開椅子雖經人燒
    燬，但尚無証據足証被告乙○○確有毀損上開物品之行為。
  (八)綜上所述，被告乙○○確有持鋸子一把傷害被害人，其所辯
    ，顯係卸責之詞，不足採信；本件事證明確，被告乙○○犯
    行堪以認定。
三、核被告所為，係犯刑法第二百七十七條第一項之傷害罪，公
    訴人認被告乙○○係犯刑法第二百七十一條第二項之殺人未
    遂罪，惟查被告並無殺人或重傷害之犯意，均如前述，公訴
    人認被告乙○○係基於殺人之犯意，而持鋸子砍殺被害人，
    尚有誤會，惟公訴人既認被告係持鋸子攻擊被害人，被害人
    並因而受有前開傷害，足認本件基本社會事實尚屬相同，本
    院自得併予審理，並變更起訴法條；又被告乙○○為本案犯
    行時，既係處於精神耗弱狀態之事實，業如前述，爰依刑法
    第十九條第二項之規定減輕其刑。
四、原審認被告乙○○因防護贓物而當場施強暴罪證明確，予以
    論罪科刑，固非無見，惟查(一)被告乙○○自始否認有偷竊廟
    內物品之故意，且被告乙○○於案發當時已陷入精神耗弱之
    狀態，是否有不法所有之意圖已屬可疑，另被告乙○○於將
    廟內物品搬至車上後，尚於現場拿鑼槌敲打桌子並大喊大叫
    ，衡情如被告乙○○確係欲偷竊廟內物品，自應於得手後立
    即離開現場，不會有此引人注意之行為，是原判決認定被告
    乙○○有偷竊廟內物品之犯行，即有未洽。(二)被告乙○○既
    無偷竊物品之行為，自無庸為防護贓物而施強暴於被告甲○
    ○之身體，而被告乙○○對被害人甲○○為傷害之行為，係
    因被害人甲○○制止其搬離廟中物品，兩人因而發生爭執，
    被害人甲○○先持玻璃瓶傷害被告乙○○，被告乙○○始憤
    而自車上持鋸子傷害被害人甲○○，是原判決認定被告乙○
    ○傷害被害人甲○○之行為，係為防護贓物而施強暴於被害
    人甲○○之身體，亦有所誤會。公訴人依被害人甲○○之請
    求上訴指摘被告乙○○有殺人之犯意及被告乙○○上訴指摘
    原審判太重，均無理由，惟原判決既有可議，應由本院將原
    判決撤銷改判。爰審酌被告與被害人本係好友，因被害人甲
    ○○持酒瓶攻擊被告乙○○之頭、胸等處，被告始持鋸子攻
    擊被害人，其犯罪之動機、目的、手段，被害人因此所受之
    傷害，犯後雖否認犯行，但已與被害人達成和解，賠償被害
    人之損害，此有和解筆錄附卷可稽（見本院更一審卷第五十
    六頁），尚知悔悟之態度等一切情狀，量處如主文所示之刑
    ，並諭知易科罰金之折算標準。被告乙○○犯罪所用之鋸子
    一把，為被告乙○○所有，業據被告乙○○供陳在卷（見原
    審卷第一二○頁），係供犯罪所用之物，雖未扣案，惟無證
    據證明業已滅失，應依刑法第三十八條第一項第二款宣告沒
    收。末按因精神耗弱而減輕其刑者，得於刑之執行完畢或赦
    免後，令入相當處所，施以監護，刑法第八十七條第二項定
    有明文，被告乙○○為本件犯行時係精神耗弱，已如前述，
    然被告乙○○為本件之犯行係因飲酒而處於精神耗弱之狀態
    ，亦即被告乙○○並非隨時處於精神耗弱之狀態，且本案之
    發生亦係因為被害人甲○○先持玻璃瓶攻擊被告乙○○，是
    本院認被告乙○○因精神耗弱而減輕其刑，並無諭知於刑之
    執行完畢或赦免後，令入相當處所，施以監護之必要，附此
    敘明。
據上論結，應依刑事訴訟法第369條第1項前段、第364條、第299
條第1項前段、第300條、刑法第277條第1項、第19條第2項、第
41條第1項前段、第38條第1項第2款，罰金罰鍰提高標準條例第1
條前段、第2條，判決如主文。
本案經檢察官許仲瑩到庭執行職務。
中　　華　　民　　國　　94　　年　　6 　　月　　29　　日
                  刑事第四庭    審判長法　官  鄭文肅
                                      法　官  蔡美美
                                      法　官  陳珍如
以上正本證明與原本無異。
檢察官如不服本判決，應於收受本判決後十日內向本院提出上訴
書。其未敘述上訴理由者並得於提起上訴後十日內向本院補提理
由書。
被告不得上訴。
　　　　　　　　　　　　　　　　　　　書記官  岑  玢
中　　華　　民　　國　　94　　年　　6 　　月　　29　　日
附錄：本判決論罪科
中華民國刑法第277條
(普通傷害罪)
傷害人之身體或健康者，處3年以下有期徒刑、拘役或1千元以下
罰金。
犯前項之罪因而致人於死者，處無期徒刑或7年以上有期徒刑；
致重傷者，處3年以上10年以下有期徒刑。
